台灣士林地方法院刑事判決　　　　　　 95年度訴字第1288號
公　訴　人　台灣士林地方法院檢察署檢察官
被　　　告　甲○○
上列被告因毒品危害防制條例案件，經檢察官提起公訴（95年度
毒偵字第1428號、第1952號），暨移送併案審理（96年度毒偵字
第27號、96年度毒偵字第434 號），經本院合議庭裁定行簡式審
判程序，本院判決如下：
    主  文
甲○○施用第一級毒品，累犯，處有期徒刑壹年肆月。扣案之海
洛因殘渣袋柒個其內之海洛因殘渣（量微無法析離秤重）沒收銷
燬；扣案之海洛因殘渣袋柒個及注射針筒壹支均沒收。又施用第
二級毒品，累犯，處有期徒刑捌月。扣案之第二級毒品安非他命
壹包（驗餘淨重零點零參柒公克）、安非他命殘渣袋壹個其內之
安非他命殘渣（量微無法析離秤重）均沒收銷燬；扣案之安非他
命殘渣袋壹個沒收。應執行有期徒刑壹年捌月，扣案之海洛因殘
渣袋柒個其內之海洛因殘渣（量微無法析離秤重）、安非他命壹
包（驗餘淨重零點零參柒公克）、安非他命殘渣袋壹個其內之安
非他命殘渣（量微無法析離秤重）均沒收銷燬；扣案之海洛因殘
渣袋柒個、注射針筒壹支及安非他命殘渣袋壹個均沒收。
    事  實
一、甲○○前因施用毒品案件，於民國87年4 月間，經本院以87
    年度易字第664 號判決處有期徒刑8 月，經上訴後，由台灣
    高等法院以87年度上易字第4030號裁定執行觀察、勒戒，於
    87年8 月18日執行觀察、勒戒完畢後，因有繼續施用毒品傾
    向，而於同年9 月30日起執行強制戒治，並於88年2 月20日
    因停止強制戒治處分出所付保護管束，而於88年9 月29日保
    護管束期滿，且經判決諭知免刑。又於92年10月間，因施用
    第一、二級毒品案件，經本院以92年訴字第225 號判決處有
    期徒刑1 年及7 月，應執行有期徒刑1 年4 月，於93年1 月
    9 日入監執行，於94年1 月31日縮短刑期假釋出監，於同年
    4 月16日假釋期滿執行完畢。詎仍不知悔改，基於施用第一
    級毒品海洛因之犯意，自94年5 月間起至96年2 月12日中午
    止，在台北縣三芝鄉陳厝坑78號住處，以海洛因摻於礦泉水
    內，再以針筒注射之方式，反覆施用第一級毒品海洛因多次
    。又基於施用第二級毒品安非他命之犯意，於94年7 月14日
    中午起至95年12月12日中午止，在上開住處，反覆施用第二
    級毒品安非他命。嗣先後於：
    （1）95年6 月16日晚間8 時30分許，經警通知台北縣政府
         警察局淡水分局採尿送檢驗而查獲；
    （2）95年7 月16日晚間9 時5 分許，經警通知至前述之淡
         水分局採尿送檢驗而查獲；
    （3）95年12月13日晚間8 時50分許，在上開住處2 樓為警
         查獲，並扣得第二級毒品安非他命1 包（驗餘淨重
         0.037 公克）、安非他命殘渣袋1 個及海洛因殘渣袋7
         個；
    （4）96年2 月12日下午3 時45分許，在台北縣三芝鄉○○
         路○ 段17號前為警查獲，並扣得施用毒品器具注射針
         筒1支 。
二、案經台北縣政府警察局淡水分局報告台灣士林地方法院檢察
    署檢察官偵查起訴暨移送併案審理。
    理  由
一、上揭犯罪事實，業據被告甲○○於本院審理時自白不諱（詳
    見本院96年2 月12日審判筆錄），並有95年12月13日、96年
    2 月9 日分別扣案之第二級毒品安非他命1 包（驗餘淨重
    0.037 公克）、安非他命殘渣袋1 個及海洛因殘渣袋7 個、
    針筒1 支可資佐證；被告先後於95年6 月16日、同年7 月16
    日、同年12月13日經警採尿送台灣檢驗科技股份有限公司以
    氣相層析質譜儀檢驗法鑑定結果，均分別呈現嗎啡、安非他
    命及甲基安非他命陽性反應，有該公司95年6 月21日（呈嗎
    啡陽性反應）、95年8 月3 日（呈甲基安非他命、嗎啡陽性
    反應）、96年1 月18日（呈安非他命、甲基安非他命、嗎啡
    陽性反應）之濫用藥物尿液檢驗報告共3 紙附卷可稽，且95
    年12月13日扣案之透明結晶1 包，確含有第二級毒品安非他
    命成分，有台北縣政府警察局蘆洲分局龍源派出所查獲嫌犯
    涉嫌毒品危害條例毒品初步鑑驗報告單及台灣檢驗科技股份
    有限公司96年1 月19日濫用藥物檢驗報告各1 紙在卷足按，
    堪認被告前揭自白與事實相符，被告確有施用第一級毒品海
    洛因及第二級毒品安非他命之犯行無訛。又被告有前開事實
    欄所載之前科紀錄，有台灣高等法院被告全國前案紀錄表各
    1 份在卷可考。從而，被告確有於強制戒治執行完畢後，5
    年以內再犯毒品危害防制條例第10條第1 項、第2 項之施用
    第一、二級毒品犯行。故本案事證明確，被告犯行洵堪認定
    ，應依法論科。
二、核被告所為，係犯毒品危害防制條例第10條第1 項之施用第
    一級毒品罪及同條第2 項之施用第二級毒品罪，被告持有第
    一級毒品海洛因及第二級毒品安非他命之低度行為，應為施
    用毒品之高度行為所吸收，不另論以持有第一級毒品罪及持
    有第二級毒品罪。又按，刑事法若干犯罪行為態樣，本質上
    原具有反覆、延續實行之特徵，立法時既予特別歸類，定為
    犯罪構成要件之行為要素，則行為人基於概括之犯意，在密
    切接近之一定時、地持續實行之複次行為，倘依社會通念，
    於客觀上認為符合一個反覆、延續性之行為觀念者，於刑法
    評價上，即應僅成立一罪。學理上所稱「集合犯」之職業性
    、營業性或收集性等具有重複特質之犯罪均屬之，例如經營
    、從事業務、收集、販賣、製造、散布等行為概念者是（最
    高法院95年度台上字第1079號判決要旨參照），亦即立法者
    針對特定刑罰規範之構成要件，已預設其本身係持續實行之
    複次行為，具備反覆、延續之行為特徵，故將之總括或擬制
    成一個構成要件之「集合犯」行為，因刑法評價上為構成要
    件之行為單數，應僅成立一罪。施用毒品本身具備反覆、延
    續之行為特徵，故在刑法評價上，施用毒品應僅成立集合犯
    一罪。且刑法第56條連續犯之規定，業經修正刪除，並自95
    年7 月1 日施行，其修正理由說明四並載明「至連續犯之規
    定廢除後，對於部分習慣犯，例如竊盜、吸毒等犯罪，在實
    務運用上應可參考德、日等國之經驗，委由學界及實務以補
    充解釋之方式，發展接續犯之概念，對於合乎接續犯或包括
    的一罪之情形，認為構成單一之犯罪，以限縮數罪併罰之範
    圍」等語，是本院基於前述施用毒品構成要件之反覆實行特
    徵，並考量連續犯規定業經刪除之理由，認為行為人基於反
    覆實行之犯意，在密切接近之一定時、地，持續實行單次或
    複次之施用毒品行為，應僅成立集合犯一罪。經查，被告有
    前開事實欄所載之前科紀錄，且在本案中，海洛因部分自94
    年5 月間起，安非他命部分自同年7 月14日起，均至96年2
    月12日止，被告從未間斷其施用毒品之行為，顯見被告係因
    吸毒成癮，乃基於多次實施犯行之決意，於密接之時、地，
    反覆而持續施用毒品，揆諸前揭說明，自應分別論以集合犯
    之包括一罪。又查，被告有事實欄所載前科執行情形，亦如
    前所述及，其於前案有期徒刑執行完畢後5 年之內，故意再
    犯有期徒刑以上之本罪，係屬累犯，均應依刑法第47條第1
    項之規定加重其刑。爰審酌被告多次違反毒品危害防制條例
    案件，並因犯施用毒品案件，經送強制戒治及判刑確定，仍
    不知戒絕，再度觸犯本件犯行，一再戕害己身，顯示其定力
    不足、意志不堅、易受外界誘惑，且其於本院審理期間仍再
    度施用毒品，本應從重量刑，惟念其施用毒品乃戕害自己身
    心健康，及其到案後坦承犯行，態度良好等一切情狀，分別
    從輕量處主文所示之刑，並依刑法第51條第5 款之規定定其
    應執行刑。
三、95年12月13日扣案之第二級毒品安非他命1 包（驗餘淨重
    0.037 公克）、扣案之安非他命殘渣袋1 個其內之安非他命
    殘渣（量微無法析離秤重）、海洛因殘渣袋7 個其內之海洛
    因殘渣（量微無法析離秤重），均係本案查獲供被告施用之
    毒品，屬違禁物，不問屬於犯人與否，均應依毒品危害防制
    條例第18條第1 項前段之規定宣告沒收銷燬之；95年12月13
    日扣案之安非他命殘渣袋1 個、海洛因殘渣袋7 個及96 年2
    月12日扣案之注射針筒1 支，均係供犯罪所用之物且為被告
    所有，已據被告供明在卷，依刑法第38條第1 項第2 款之規
    定宣告沒收之。
四、依刑事訴訟法第273 之1 第1 項、第299 條第1 項前段，毒
    品危害防制條例第10條第1 項、第2 項、第18條第1 項，刑
    法第11條前段、第47條第1 項、第51條第5 款、第38條第1
    項第2 款，判決如主文。
本案經檢察官林在培到庭執行職務
中　　華　　民　　國　　96　　年　　4 　　月　　30　　日
                  刑事第六庭  法　官
以上正本證明與原本無異。
如不服本判決，應於判決送達後10日內，向本院提出上訴狀。
                              書記官　彭  莉  婷
中　　華　　民　　國　　　　　年　　　　　月　　　　　日
附錄本案論罪科刑法條全文：
毒品危害防制條例第10條：
施用第一級毒品者，處6 月以上5 年以下有期徒刑。
施用第二級毒品者，處3 年以下有期徒刑。
